臺灣高等法院臺南分院刑事判決　　　　 96年度上易字第235號
上　訴　人　臺灣臺南地方法院檢察署檢察官
被　　　告　丙○
上列上訴人因被告竊盜案件，不服臺灣臺南地方法院96年度易字
第34號中華民國96年2月13日第一審判決（起訴案號：臺灣臺南
地方法院檢察署95年度偵字第16156號），提起上訴，本院判決
如下：
    主  文
上訴駁回。
    理  由
一、公訴意旨略以：被告丙○意圖為自己不法之所有，於民國（
    下同）九十三年九月六日上午十一時許，在臺南市○○路一
    六四巷三號，竊取甲○○（更名前為張容瑜）所有之車牌號
    碼ＫＱＰ─871號輕型機車，另於九十四年九月九日某時，
    在臺南縣永康市○○○街一一六號，竊取乙○○所有之車牌
    號碼Ｈ5Ｌ─531號機車（引擎號碼SA25GD-150145號），將
    前開ＫＱＰ─871號車牌懸掛於Ｈ5Ｌ─531號機車上使用。
    嗣經警於九十五年十月二十八日下午四時三十分許，在臺南
    市○○路○段三九六巷口查獲丙○駕駛該車，扣得ＫＱＰ─
    871號車牌一面，Ｈ5Ｌ─531號號機車一輛。因認被告涉有
    刑法第三百二十條第一項竊盜罪嫌云云。
二、按事實之認定應憑證據，如未能發現確實之證據，或證據不
    足以證明，自不能以推測或擬制之方法以為裁判基礎；再犯
    罪事實所憑之證據，無論係直接證據或間接證據，其為訴訟
    上之證明，須於一般人均不致有所懷疑而得確信為真實之程
    度，始得據為有罪之認定，倘其證明尚未達此程度而尚有合
    理之懷疑存在時，本諸無罪推定原則，自應為被告無罪之諭
    知；又被告否認犯罪事實所持辯解縱使不能成立，除非有確
    實證據足以證明對於被告犯罪已無合理之懷疑外，不能遽為
    有罪之認定；刑事訴訟法規定被告有緘默權，被告基於不自
    證己罪原則，既無供述之義務，亦不負自證清白之責任，不
    能因被告未能提出證據資料證明其無罪，或對於被訴之犯罪
    事實不置可否，即認定其有罪，最高法院九十二年台上字第
    二五七０號判決即首揭此旨。故被告否認犯罪事實所持之辯
    解縱使不能成立，如無積極證據足以證明其犯罪行為，自不
    能以推測或擬制之方法以為裁判之基礎，此即為無罪推定原
    則之宗旨所在。為貫徹此原則，檢察官對於被告之犯罪事實
    ，應負實質舉證責任。刑事訴訟法修正後第一百六十一條第
    一項規定「檢察官就被告犯罪事實，應負舉證責任，並指出
    證明之方法」，明訂檢察官舉證責任之內涵，除應盡「提出
    證據」之形式舉證責任外，尚應「指出其證明之方法」，用
    以說服法院，使法官「確信」被告犯罪構成事實之存在。此
    「指出其證明之方法」，應包括指出調查之途徑，與待證事
    實之關聯及證據之證明力等事項，最高法院九十一年度第四
    次刑事庭會議業已明揭其旨。
三、本件公訴人無非係以證人即被害人甲○○、乙○○於警詢之
    證詞、證人陳東霖於警詢及偵查中之證述、臺灣臺南監獄臺
    南分監函覆陳東霖接見明細表、上開二輛機車車輛竊盜、車
    牌失竊資料個別查詢表為憑。並以證人陳東霖否認曾借機車
    予被告，且被告並未與陳東霖接見，足認被告辯稱系爭車輛
    係向陳東霖借得等語，不足採信。
四、訊據被告固不否認於於九十五年十月二十八日下午四時三十
    分許，在臺南市○○路○段三九六巷口，經警查獲駕駛懸掛
    ＫＱＰ─871號車牌懸之Ｈ5Ｌ─531號機車之事實，惟堅決
    否認有何竊盜之犯行，辯稱：車輛是陳東霖（更名前為陳文
    考）借我的，並曾至獄中見陳東霖（警詢稱在陳東霖入獄前
    ），得其同意，並未竊取機車等語。
五、經查：
（一）按被告以外之人於審判外之言詞或書面陳述，除法律有規
      定者外，不得作為證據，刑事訴訟法第一百五十九條固定
      有明文。惟被告以外之人於審判外之陳述，雖不符同法第
      一百五十九條之一至之四之規定，而經當事人於審判程序
      同意作為證據，法院審酌該言詞陳述或書面陳述作成時之
      情況，認為適當者，亦得為證據。又當事人、代理人或辯
      護人於法院調查證據時，知有第一百五十九條第一項不得
      為證據之情形，而未於言詞辯論終結前聲明異議者，視為
      有前項之同意，此亦據同法第一百五十九條之五規定甚明
      。查被告丙○於本院審理時，就被害人甲○○、乙○○於
      警詢之陳述，證人陳東霖於警詢及檢察官偵查中之證述、
      受刑人陳東霖之接見明細表、車輛竊盜車牌失竊資料個別
      查詢表等證明本件犯罪事實之證據方法，均明確表示無意
      見，迄本院言詞辯論終結前，亦均未就上開證據之證據能
      力聲明異議，而本院審酌上開證據於陳述作成時之情況，
      核無違法取證及證明力明顯過低之瑕疵，亦認為以之作為
      證據為適當，故依諸上開規定，上開審判外之言詞及書面
      陳述，得為證據。合先敘明。
（二）證人甲○○、乙○○二人就車牌號碼ＫＱＰ─871號、Ｈ
      5Ｌ─531號機車，分別於上述時地遭竊，由被告駕駛懸掛
      ＫＱＰ─871號車牌於Ｈ5Ｌ─531號之機車，經警查獲，
      分別有被害人甲○○、乙○○警詢之供述，並有車輛車籍
      查詢資料及贓物認領保管單各二紙在卷可資佐證，此部分
      之事實已可認定。惟經本院衡酌其證述內容及車輛竊盜、
      車牌失竊資料個別查詢報表、贓物認領保管單二紙，均僅
      得證明被告騎乘之機車、車牌，係被害人甲○○、乙○○
      所失竊之物。然被害人甲○○、乙○○所失竊之機車，究
      竟是否確係被告所竊，竊取之時間、地點、工具及手法又
      係如何，均非被害人之供述或車輛失竊紀錄所得證明，均
      尚難據此而為不利被告之認定。
（三）證人陳東霖於警詢及檢察官偵查時，均證稱：其並未將本
      案系爭車輛提供予被告等語（見偵查卷頁12至13頁、第20
      至23頁），而經檢察官向臺灣臺南監獄臺南分監函詢之結
      果，受刑人陳東霖自九十五年一月十五日起入監執行，從
      未與被告接見等情節，亦有臺灣臺南監獄臺南分監95年12
      月20日南所分監亭戒字第0950005068號函附之受刑人陳東
      霖接見明細表一紙在卷為憑（見偵查卷頁33至34頁）。據
      此，陳東霖似並未將該系爭機車借予被告，陳東霖服刑期
      間，被告亦未前往會客見面，則被告自亦無從向證人陳東
      霖借得該機車。惟查，依被告於警詢所辯，陳東霖係於入
      監服刑前將前開贓車借予被告（見警卷第3頁），且陳東
      霖係因犯連續攜帶凶器竊盜罪，經本院判處有期徒刑十月
      確定，其竊盜之手法係Ｔ字起子破壞機車鎖頭，而竊取之
      與本案被告所騎機車係以Ｔ型工具破壞鎖強行開啟之方式
      相同，有相片三張（見警卷第17、18頁）及本院九十三年
      度上易字230號刑事判決書可按。另警方查獲被告駕駛前
      開機車時，亦於被告之住處查獲另一輛梁致銘所使用懸掛
      ＶＤＵ─32車牌之贓車（車牌係陳東霖母親王阿量所有，
      車身係陳來興於九十四年八月二十四日在台南縣善化鎮三
      抱竹一之三九號前失竊），依梁致銘於警詢時供稱，亦係
      向陳東霖所借（見警卷第5─6頁）。惟陳東霖於警詢及偵
      訊時亦否認與其有關（見偵卷第13、22頁）。是證人陳東
      霖於警詢及檢察官偵訊時所證之詞，為免其遭刑事追訴，
      其證詞即有避重就輕之嫌，其證明力之可信性相當薄弱，
      尚不足據而為不利被告之認定。退而言之，參諸上開最高
      法院九十二年台上字第二五七０號判決意旨，縱令被告所
      辯縱固無足採，仍應有積極證據足以證明其犯罪，始能為
      有罪之認定，要非得以其所辯不可採信而推測、擬制其為
      有罪。茲查上開證人陳東霖之供證及接見明細表，至多僅
      能證明被告騎乘Ｈ5Ｌ─531號機車並非合法正當所借得，
      然究竟是否確係被告所竊，竊取之時間、地點、工具及手
      法又係如何，公訴人並未舉證加以證明，縱經遍查全部卷
      證，亦無積極證據足以證明之。被告並無自證無罪之義務
      ，此乃無罪推定之原則。是被告所辯縱不可採，仍不影響
      本院基於證據裁判主義及無罪推定原則，對被告之犯罪行
      為是否成立所作之認定。
六、綜上所述，被告丙○所涉竊盜罪之犯行，尚屬不能證明。此
    外，公訴人亦查無積極證據足證被告確有竊盜犯行，原審因
    而諭知無罪判決，經核於法並無不合，檢察官上訴意旨，仍
    執前詞，指摘原判決不當，為無理由，應予駁回。至於被告
    是否涉有贓物罪嫌，因與檢察官起訴被告所涉嫌之竊盜罪，
    無裁判上一罪之關係，本院自不得予以審酌，應由檢察官另
    行偵辦。
據上論斷，應依刑事訴訟法第三百六十八條，判決如主文。
本案經檢察官蘇南桓到庭執行職務。
中　　華　　民　　國　　96　　年　　6　　月　　12　　日
                  刑事第二庭    審判長法　官  葉居正
                                      法　官  吳森豐
                                      法　官  吳勇輝
以上正本證明與原本無異。
不得上訴。
　　　　　　　　　　　　　　　　　　　書記官  李良倩
中　　華　　民　　國　　96　　年　　6　　月　　12　　日
